臺灣高等法院臺中分院刑事判決　　　　　　　九十一年度重上更(二)字第一三六號
　　上　訴　人
　　即　被　告　丙○○
　　選任辯護人　林春榮
右上訴人，因被告殺人未遂等案件，不服臺灣臺中地方法院八十五年訴字第一七八六
號，中華民國八十六年七月二十三日第一審判決（起訴案號：臺灣臺中地方法院檢察
署八十五年度偵字第八八四九號、第一一八八四號），提起上訴，經本院判決後，由
最高法院發回審理，本院判決如左：
    主  文
原判決撤銷。
丙○○殺人未遂，處有期徒刑伍年陸月。
    事  實
一、丙○○與丁○○原係國立中興大學植物病理系同班同學，丁○○之大學畢業成績
    優於丙○○，惟二人應屆畢業後再同時考入該校植物病理研究所時，丙○○之入
    學成績反倒優於丁○○，嗣於民國（下同）八十三年間，丙○○之室友搬離，即
    邀請丁○○同住，惟遭丁○○拒絕，丙○○乃質問丁○○是否因研究所入學考試
    成績不如伊，遂懷恨因而拒絕與伊同住等語，未得到丁○○回答，且因丙○○自
    認丁○○始終係伊強勁對手，即心生警惕，嗣丙○○因恐丁○○研究所結業時之
    成績比伊優越，有失伊研究所入學成績優於丁○○之面子，且為報復丁○○拒絕
    與伊同一宿舍之羞辱，乃思有所報復，欲使丁○○無法順利於八十五年七月間如
    期畢業，竟心生不確定之殺人故意，並基於意圖為自己不法所有之犯意，除丙○○在實驗室取得Ａcrylamide（丙烯醯胺） 化學藥品，不需登記，該毒物放置於
    一樓之實驗室內，研究生可隨意拿取，及從廢液中拿取微量之磷三十二外，另從
    不詳處所，以不詳方法取得Ｎalidixic acid，Ｅthidium bromide等有害化學藥
    品，自八十三年十月二十九日起至八十五年三月中旬止（其中於八十五年二月間
    某日，丙○○未經登記，竊取置於該校遺傳工程中心二樓走廊冷凍櫃中鉛罐內之
    放射性物質磷三十二（P 32）０點○一毫居里一次），丙○○並預見放射性物質
    磷三十二，及Ａcrylamide 等有毒化學藥品，均屬有害人體健康病變，甚或有致
    癌而死之可能，竟遂行伊之計劃而長期微量接續投入丁○○之茶杯、牛奶、飲水
    、茶等日常生活之常用食品內，讓丁○○在不自覺情況飲下，或置於丁○○實驗
    室之桌椅、書本、抽屜等處，讓丁○○接觸而受污染，丙○○下毒方式，依丙○○於筆記簿記載詳如附表一所載（其內所記載之Ｐ除八十五年二月十八日係下Ａ
    crylamide化學藥品及磷三十二；同年三月中旬係下Ａcrylamide化學藥品外，其
    餘係將Ａcrylamide，Ｎalidixic acid，Ｅthidium bromide 等化學藥品，及磷
    三十二，依某種不詳比例方式下毒），嗣於八十五年三月下旬，丁○○因懷疑自
    己身體狀況明顯變差後，向丙○○查詢，並暗中將雙方對話錄音，丙○○始因己
    意中止下毒而未能達殺人既遂目的。
二、案經丁○○訴由臺灣臺中地方法院檢察署檢察官偵查起訴。
    理  由
一、訊據上訴人即被告（下稱被告）丙○○，固坦承伊與告訴人丁○○係中興大學及
    研究所之同學，兩人成績各有所長，伊並曾於八十五年二月中旬某日，將 Ａcry
    lamide化學藥品及磷三十二放入告訴人丁○○之茶杯一次，及於同年三月中旬，
    將Ａcrylamide 化學藥品放入告訴人茶杯等物內，讓告訴人不知情飲用等情，惟
    矢口否認有上開殺人未遂、竊盜犯行，並先後於原審及本院辯稱：伊僅係要讓告
    訴人無法順利畢業，並無致告訴人於死之犯意，且伊所放置藥品之量甚少，應不
    致造成身體重傷或一般之傷害，更不會造成告訴人死亡結果，又因伊係中興大學
    植物病理研究所之研究生，有關化學藥品及磷三十二，可自由取用不須登記，自
    無竊盜行為，而三本筆記簿所載，均是實驗紀錄，並非下毒紀錄云云。惟查：
(一)被告先後於偵審中，雖僅承認下毒二次（參見他字卷三三、一０七、一０八頁，
    原審卷七十頁，上訴卷二三、八三頁，更一卷四八頁，更二卷三八頁），惟被告
    於本院更一審時坦承告訴人於案發前後所錄而提出附卷之錄音帶及譯文為真正云
    云（參見更一卷七六頁），觀之該錄音譯文所載：就有關下毒之事，被告先後陳
    稱：「最起碼是半年前的事了，我希望我能親自去做這件事」（參見更一卷一０
    五頁），「我想知道這兩年內，你的身體狀況有什麼樣的變化。因為我知道我在
    什麼時候放了什麼東西，我不知道你吃下去多少」（參見更一卷一０七頁），「
    我爸爸跟你爸爸說那些資料要銷毀，你爸爸說好」、「我希望看著他銷毀，好不
    好」（參見更一卷一一０頁），「我沒由的選擇，我們只能承認部分事實」（參
    見更一卷一一五頁），可見被告對告訴人下毒之時間頗長，非僅伊所辯之下毒兩
    次而已。又依卷附之被告所有日曆型筆記本三本之影本及照片觀之，參酌被告坦
    承確實長期跟蹤告訴人，並記載告訴人之作息，於本院並坦認「我自己知道何者
    是我自己的作息，何者是丁○○的作息」等情（參見更一卷三二頁），顯見被告
    對告訴人之行蹤，甚有掌握且清楚記下，則被告此舉有何必要性，迄今未見被告
    提出合理解釋，是被告上開下毒行為，是否非出於有計劃之預謀，顯有可疑。
(二)被告雖另辯稱：筆記簿是實驗紀錄，非下毒之紀錄云云，但被告於偵審中坦承於
    八十五年二月中旬，將Ａcrylamide 化學藥品及磷三十二，放入告訴人丁○○之
    茶杯一次，及於同年三月中旬，將Ａcrylamide 化學藥品放入告訴人丁○○茶杯
    中等情在卷，核與如附表一所示85.2.18Lab 5P in茶之記載相符（被告就Ｐ係代
    表Ａcrylamide 化學藥品及磷三十二，並不爭執，且與筆記本第二冊底頁記載相
    符），可見該紀錄內容，並非毫無意義。其他如附表一之部分記載：
    84.1.28   5P  in木
    84.4.9    10P in木
    84.8.26   300P＋100D in Tea
    84.9.5    400P in Tea 200P(10入)Tea、Brush
              10×P桌面、抽屜、印章、書櫃、椅子、拖鞋、球鞋
    84.9.24   100P inW  140P in Tea   10P in M、好立克、麵茶
    84.10.1   10P in C、抽屜
    84.10.22  6P in C   100P in Tea、桌、書
    84.11.3   30P＋40S(C) 3P(C)、100P(W)、10P、120P(Tea)、四周
              200C＋10X＋10S in C、麵茶
    明顯記載被告有將一定之Ｐ物質放置在該茶、桌上等物品上，其中記載「10P in
    M、好立克、麵茶。10P in C、抽屜。6P in C。100P in Tea、桌、書」 顯然與
    被告所辯稱之實驗紀錄，難認有何關連。再者，被告坦承伊曾放磷三十二在告訴
    人的杯子，也有沾到褲子，還有茶杯、牛奶、飲水、實驗室等處（參見他字案85
    .5.8 訊問筆錄，更一卷三一、三二、一０四、一一七頁） ，核與告訴人所有運
    動褲經偵測出局部放射性污染相符（參見一一八八四號偵查卷），且對承辦法官
    訊及：為何要放毒害物質於告訴人之茶杯、牛奶、飲水等處？答稱：因學業問題
    想讓他慢一點畢業，趁機趕上他云云（參見更一卷三一頁背面），亦不爭執伊有
    將毒物放在茶杯、牛奶、飲水等處，核與上開紀錄均至為吻合。況且，如附表一
    所示85.2.18 Lab 5P in 茶，核與上開記載之分析應屬相符，佐以被告於錄音談
    話所談及伊下毒之時間頗長以觀，顯見被告空口辯稱該部分記載，非其下毒之紀
    錄云云，尚難輕信。
(三)證人即被告在國立中興大學選修組織培養之教授蔡新聲，於本院時結稱：依照伊
    授課之實驗紀錄，每位研究生均分發一本很厚記事簿，每次做的實驗工作日誌，
    均要詳細紀錄，實驗工作日誌對學校行政上無功能，而是指導教授核對論文時應
    該拿去看，核對研究報告與實驗是否吻合，目的怕研究生抄襲他人著作，損害教
    授之名譽，被告的記事本應該不是實驗工作日誌，且被告所寫的對實驗上應該無
    意義等語在卷（參見更一卷二六○頁背面）。而被告之指導教授即證人戊○○，
    亦於偵查中明確結稱：被告在實驗上不需要使用磷云云（參見他字案 85.5.7 訊
    問筆錄），益見被告上開所稱該筆記簿上之紀錄是實驗紀錄云云，顯與事實不符
    。又被告對伊於記事本上記載告訴人行蹤乙節，並不爭執（參見更一卷一五三背
    面），依上各情，堪認被告不厭其煩之記載告訴人之行蹤，乃在便於決定下毒之
    時間及下毒之方法，以達伊下毒之效果，從而，被告空口辯稱該記事簿是伊個人
    之實驗紀錄云云，礙難採取。
(四)被告於八十五年四月十七日早上所書保證書，明確載明下毒之毒藥共有四種（參
    見他字卷），被告雖於偵查中辯稱：該自白書是告訴人跟伊母親叫他寫的，他們
    寫好內容，他照抄並填上藥劑名稱，事實上並未下毒那些毒品云云（參見他字案
    85.5.6訊問筆錄）。然同日偵查中，被告亦明確供稱「（為何去辦退學）我學校
    知道我在丁○○的茶杯內放Ａcrylamide（中文學名不清楚）， 我從八十五年二
    月中及三月初各放了一次」、「在實驗室取得，不須登記」、「有什麼反應我不
    知，但我只知對人體有傷害」、「二次下藥的劑量都相當」、「大量的話應該可
    以致命，我有翻過書籍」、「（一月二十八日記載係何意義）‧‧‧一００Ｔ即
    一００單位Ｅthidium bromide，二００Ｐ即二００單位Ａcrylomide」等語在卷
    ，可見被告對該四種藥劑之上開記載，並非毫無依憑。又檢察官於八十五年五月
    七日前往中興大學三間實驗室搜索結果，找到Ａcrylamide，Ｎalidixic acid，
    ＥＴＢＲ各一瓶，藥品上均有骷髏標示，另外之Ｌ─Ｖaline 等四瓶並無骷髏標
    示，另外在遺傳工程中心二樓二十三室之冷凍櫃找到磷三十二的鉛罐，冰箱內找
    到Ｎalidixic acid分裝四小瓶，Ａcrylamide一瓶等情，此有勘驗筆錄在卷可稽
    ，益見被告上開所書保證書四種藥品，除bis─acrylamide 外之三種藥品，均客
    觀存在於被告隨手可取得之環境下，至為明顯，則被告辯稱該四種藥品，伊僅書
    寫藥劑名稱而已，並未用於下毒云云，是否可信，實有可疑。再者，依行政院國
    軍退除役官兵輔導委員會臺北榮民總醫院八十六年六月四日（八六）北總內字第
    一００一八號函覆：其中(1)藥品Ａcrylamide丙烯醯胺，係有毒之化學藥品，食
    入可能造成嗜睡、注意力減低、意識混亂、幻覺、步態不穩、震顫、抽搐、昏迷
    、肢體麻木、週邊神經病變、肝腎毒性、血液病變、腸胃不適、食慾降低等症狀
    。中毒劑量大於每公斤體重五十至一００毫克時，可能造成神經病變。丙烯醯胺
    為動物性致癌物質，長期使用可造成上述毒性及增加癌症的可能性。(2)藥品Ｎal
    idixic acid ，為抗菌藥物，主要醫療用途為泌尿道感染的治療；也可能用於動
    物或生物實驗，以抑制細菌生長。副作用包括腸胃症狀、中樞神經症狀（思睡、
    眩暈、頭痛、頭暈）、視覺障礙、過敏反應、光敏感反應等，過量食入中毒可能
    造成視覺障礙、畏光、昏迷、抽筋、顱內壓升高、腸胃刺激、高血糖、代謝酸性
    中毒、貧血等多種問題。慢性使用可能造成抗藥性，改變人體細菌叢，產生副作
    用可能性也可能增加。(3)ETBR係Ethidium bromide或Ｅthyl bromide（溴乙烷）
    之簡稱。Ethidium bromide可引起細胞遺傳物質（核酸）之改變，故有致癌可能
    性；實驗室在處理此類物質時，必須嚴守工作守則。Ethyl bromide 有中等毒性
    ，大量暴露可造成中樞神經抑制、呼吸道刺激及抑制、肝腎毒性、心律不整等。
    Ethidium bromide慢性危害為可能增加癌症可能性。Ethyl bromide 慢性危害大
    ，可能累積劑量造成溴中毒之可能，會產生皮膚紅疹、頭痛、疲倦、無力、行為
    異常、食慾減退、體重減少、腎毒等。(4)Polyvinyl pyrrolidone 為聚乙烯咯
    酮，係大分子量低毒性物質。(5)Carbazole 係碳氫化合物，用途為染料製造、相
    片版的紫外感光劑、殺蟲劑等。(6)Hgcl為氯化汞或氯化亞汞之化學式，係劇毒化
    學藥品，可造成人體無機汞中毒，引起厲害之腸胃道刺激與腐蝕性傷害及腎臟衰
    竭，可能有噁心、嘔吐、吐血、血便、腹痛、少尿、尿毒等症狀。慢性使用可能
    造成汞中毒，造成腸胃神經及腎臟毒害。藥瓶上標示「骷髏頭」通常代表瓶子內
    容物為強毒物質等情，有該函文附卷可按（參見原審卷九０至九三頁）。可見被
    告上開保證書所載之藥品，除bis─acrylamide 外之三種藥品，均屬有毒之藥品
    ，洵堪認定，是被告書寫保證書時，既尚未經檢察官偵查，該藥品之載稱，如非
    被告有所接觸並認識，被告儘可空白藥品名稱，何須逕載予保證書上，則告訴人
    指稱被告於遭查覺有下毒時，坦承該下毒藥品名稱為該四種云云，難謂無憑。
(五)證人即被告之指導教授戊○○，於八十五年五月七日偵查中就卷附筆記簿證物之
    附表代號（應係指他字卷，左下角以鉛筆註記三八頁）係何意義結稱：附表編號
    Ｐ．Ｘ要合併使用，是做電水分析用，粉末是神經毒物，這二種都是毒品；編號
    Ｂ是一種核酸染劑，對人體應沒有什麼大影響；編號Ｖ是胺基酸，沒有毒；編號
    Ｎ可能是染劑，是致癌物；編號Ａ可能英文寫錯；編號Ｃ可能是致癌物；Ｈ是抗
    氧化劑，毒性不明；Ｍ是氯化汞，是配營養液用，是微量元素，消毒用；Ｓ的英
    文字看不懂；Ｄ是致癌物；Ｚ是抗生素，應該沒有毒；Ｆ是植物生長素，有人用
    來作殺草劑，濃度使用較高才有危險性；Ｔ是核酸染劑，是致癌物等語在卷（參
    見他字案85.5.7訊問筆錄），對照被告所書保證書上所載藥品內容，以及上開榮
    總之函覆內容，可見Ａcrylamide及Ｎalidixic acid，ＥＴＢＲ確為被告所熟悉
    之藥品，要堪認定，是綜上各情，被告所下毒之藥品，除磷三十二外，應至少另
    有Ａcrylamide,Ｎalidixic acid,Ｅthidium bromide 三種。至該附表其他英文
    大寫簡寫字，其所代表之真正意義，如係如同該附表所示之藥品全名，但既無客
    觀證據可認被告有用於下毒之用，自難逕認係被告供本案使用之毒藥。又被告於
    交保前後之偵查中及其後之原審審理時，甚至於遭判決有期徒刑六年，提起上訴
    於本院審理時，就伊下毒藥品除上開所稱磷三十二及Ａcrylamide 二種外，均未
    就本件附表一下毒內容為其他之辯稱，則被告於本院更一審，再就筆記簿上所載
    如本件附表一是否係下毒記載，詳為解讀之對照，是否可信，容有可疑。
(六)被告於本院更一審時，固提出詳細之解讀表一份為憑，但核與告訴人所提之解讀
    表，完全南轅北轍，證人戊○○於本院更一審時固證稱「他記的都是簡寫，簡寫
    每人用字都不一樣，其他部分大致吻合」云云（參見本院更一卷七六頁背面），
    然查，被告於原審時就告訴人所提錄音內容，先否認伊有說過這些話云云在卷，
    待本院更審時，始承認「錄音帶內容看起來，是我與他對話不錯」（參見原審卷
    七十頁，本院更一卷七六頁），可見被告案發後之先後所供，尚非一致，自難輕
    信。又依被告上開解讀表所載，八十三年十月二十九日、十月三十日所載之二Ｐ
    ，係指配製二倍濃度的Ａcrylamide 溶液，然八十四年八月二十六日之三００Ｐ
    ，則解為配製三００ml金線蓮培養基（ｐ）等等（詳細矛盾內容如本院更一卷九
    一、九二頁所載），足認被告前後就同一代號之解讀各有不同，亦無任何證據堪
    認被告上開解讀為可採，是被告上開所辯，尚難遽信。再者，被告上開筆記本簡
    寫代號Ｐ，係記載代表Ｐ32，Ａcrylamide，Ｚ則代表Ｎalidixic acid，Ｔ代表
    ＥＴＢＲ，證人戊○○於本院更二審時復證稱該Ａcrylamide 並無化學代號之稱
    呼，則被告既辯稱該Ｐ可代表下毒之Ａcrylamide，或磷三十二，其所書之Ｎali
    dixic acid，亦以Ｚ而非Ｎ為代表，ＥＴＢＲ則以Ｔ而非Ｅ為代表，顯見被告下
    毒之毒藥代稱，尚非有統一之用語，而附表Ｕ、Ｂ、Ｖ、Ｎ、Ｓ、Ｍ、Ｃ等代號
    ，係代表下毒何種物質，或代表如何之意義，被告均堅不吐露，亦拒不說明。且
    依上所述，同一代號（例如Ｐ）可能代表不同物質，是被告辯稱該代號係伊作實
    驗用之私自記載代號簡稱云云，雖難採信，但依上保證書所載，及附表一之下毒
    紀錄所示，顯無礙被告有下毒上開三種以上毒藥及磷三十二之認定。又本院更一
    審時，雖將84.6.23,84.8.26,85.1.25,85.2.12 等四次犯行剔除，惟查無佐證可
    憑，且依被告之自白，被告所下之毒藥究係Ａcrylamide 化學藥品或磷三十二，
    或其他物質乙節，除被告坦承於八十五年二月十八日係下Ａcrylamide 化學藥品
    及磷三十二，三月中旬係下Ａcrylamide 外（參見本院上訴卷二三頁背面），其
    餘僅能認定係將Ａcrylamide、Ｎalidixic acid、Ｅthidium bromide 等化學藥
    品或磷三十二，依某種不詳之比例方式下毒，併此敘明。又如附表一所示之下毒
    紀錄，其下毒之份量若干，因被告均拒不陳明，證人戊○○於本院更二審時，亦
    難以證明認定該所稱同一代號前面所載數量是否同一單位等情在卷，是該下毒之
    代號同一，是否堪認係同一種物質，所載之數量是否同一單位，均屬難以認定，
    惟應不影響上開被告下毒事實之認定。再者，被告下毒於告訴人何種日常用品上
    ，例如83.11.26 之Ｃ，既可解讀為cup，亦可解讀為coffee，而被告另辯稱84.6
    .17 等所載tea應係tee之誤載，更解讀應為組培室云云，然該tee與tea之發音接
    近，依字典之意義所載，tee 係目標、球座，與被告所辯稱之組培室，難有關連
    ，且被告筆記本亦有拼音錯誤情事（如上述(五)所載戊○○就Ａ、Ｓ簡寫之說明
    等等），足見被告上開所辯，亦難採取，是被告究係下毒予cup 或coffee，均無
    礙上情認定。
(七)關於被告下毒之毒品來源，被告先後供稱：伊是在實驗室取得Ａcrylamide 化學
    藥品，不需登記，該毒物放置於一樓之實驗室內，研究生可隨意拿取云云（參見
    他字卷85.5.6訊問筆錄，更一卷三一、三二頁）。磷三十二雖是管制物品，所有
    使用人使用均需登記云云（參見他字卷85.5.6訊問筆錄）。伊是拿過磷三十二一
    次，該物品任何使用人均需登記，但那次伊並未登記云云（參見同上卷85.5.8之
    訊問筆錄，更一卷四九頁背面，更二卷三七頁），經核與證人戊○○所結證：被
    告實驗時並不需要使用到磷三十二，從紀錄上看不出來被告有拿過磷三十二等情
    相符（參見他字卷85.5.7訊問筆錄），雖本院函查結果，據中興大學函覆稱「當
    年之磷三十二使用登記資料，因地震損毀，清理遺失，無法提供」云云（參見本
    院更一卷一九九頁），尚無礙上開擅自取用之認定。且磷三十二係放射性物質，
    國立中興大學予以管制，學生要使用必須登記，有該校教授戊○○及甲○○於偵
    查庭證稱明確（參見他字卷85.5.7.訊問筆錄）， 足見被告係利用中興大學對於
    該放射性物質管制漏洞，竊得磷三十二使用，至為明顯，是依上所述，被告自偵
    查起至本院更二審時，均坦承未經登記在實驗室冷凍櫃拿過磷三十二一次，被告
    此部分之竊盜犯行，自堪認定。再者，被告另外供稱：實驗時雖登記有一定之數
    量，但實際取得之數量並不一定符合，伊是從差額中拿取，不用登記也不被發現
    等語（參見他字卷85.5.6，85.5.8訊問筆錄），此情節核與證人戊○○所證：磷
    三十二可從儀器方式取得，有可能從廢液中去拿取等情相符（參見同上卷85.5.7
    訊問筆錄，更一卷七八頁），參酌被告下毒之時間頗長，堪認被告除竊取上開磷
    三十二一次外，另以上開方法取得磷三十二使用，惟被告以上開使用之殘餘而取
    用磷三十二，此部分所為，核非竊盜行為，而被告於偵審中均未就Ｎalidixic
    acid，Ｅthidium bromide 等二種化學藥品之取得有所說明，則依證據法則，應
    認此二種藥品，係由被告以不詳方法在不詳處所取得，亦不構成竊盜罪，均併此
    敘明。
(八)經查，告訴人丁○○於八十五年四月十六日經採取尿液，送請國立清華大學原子
    科學技術發展中心做核種分析，以判斷是否遭受放射性核種污染，經測量結果，
    所推算之半衰期接近磷三十二之十四‧三天，是告訴人於該段期間受有磷三十二
    之體內污染，至為明顯，此有國立清華大學原子科學技術發展中心之報告書一份
    在卷可稽（附於他字卷）。又告訴人攝入磷三十二數量為十微居里，推導出告訴
    人所受劑量為０‧九三毫西弗，屬低劑量（所受劑量高於０‧五西弗為高劑量）
    ，告訴人因而受到低劑量輻射之負面影響，額外增加之「終生致命癌」機率為百
    萬分之四十七，額外增加之「健康損害」（即致命癌症，致命遺傳效應死亡風險
    、壽命損失風險及非致命癌之損害風險）機率為百萬分之六十八等情，復有國立
    清華大學原子科學技術發展中心八十五年六月四日清原中心字第八五一九函所檢
    送報告書一份附卷可憑（附於他字卷），顯見告訴人因受磷三十二之體內污染，
    對伊生命身體有負面影響。再者，被告所下之化學藥品，藥品包裝上貼有明顯之
    「骷髏頭」毒藥標誌，有該藥品照片可憑（附於他字卷）。本件告訴人之身體檢
    查結果，雖係一切正常，固有台中榮民總醫院檢查報告在卷可稽（參見一一八八
    四號偵查卷），然告訴人所受之污染劑量至被告經被發現而停止放入磷三十二，
    雖經認定尚屬低劑量，且Ａcrylamide 等三種毒害藥品亦尚未出現明顯致癌等身
    體健康病變，但告訴人之身體已受可能致癌之負面不良影響，已極顯然。又告訴
    人於本案發生後，前往省立中興醫院等多家醫院檢查結果，雖無明顯身體病變，
    此有本院函調之病歷在卷可稽（參見原審卷四一頁，本院上訴卷三八、五十、六
    四頁），被告亦辯稱告訴人之身體狀況，未因本案上開下毒二次而受損云云，然
    查，被告受有放射性核種污染之情事，已如上述，又依告訴人所提臺北市立仁愛
    醫院九十一年八月十七日之驗傷診斷書所載，告訴人受有「長期貧血，白血球功
    能異常，疑似骨髓免疫功能障礙，疑與輻射暴露相關」（參見本院更二卷六二頁
    ），足見告訴人指稱其因本案受有身體病變，尚非無因，且被告於偵審中拒不供
    出伊所下毒藥之種類及確實劑量，則告訴人受到何種毒藥之毒害，雖難具體認定
    ，但應無礙上開被害事實之認定。至告訴人請求本院調取之國立陽明大學「丁○○血液及尿液檢測報告」（參見本院更二卷七六頁），核與上開案發時所檢測劑
    量為０‧九三毫西弗，尚有差距，亦與榮總上開檢驗結果，有明顯不同，是該報
    告充其量僅係學術上之研究報告，自難執為本案之證據。
(九)被告雖否認伊上開所為，有使告訴人受重傷、殺人未遂之故意，惟被告身為一名
    植物病理研究所之研究生，伊又有參加輻射防護安全講習會，有卷附之被告所有
    該講習會有關放射性溶液的開啟和分裝、意外事件的處理等應行注意事項資料可
    佐（附於他字卷內），是伊對所下之毒物及磷三十二之毒性及影響，應知之甚稔
    。況且，被告於原審時亦自承伊知悉磷三十二，對人體有致癌之可能性云云在卷
    （參見原審卷五九、一一一頁），是被告對於告訴人可能會因磷三十二放射性物
    質及前揭有毒藥品之攝入而致癌，應堪認有所認識，竟仍下手為之，已堪認其有
    上開犯意之不確定故意。且被告於偵查中坦承伊知道伊這樣做，會使丁○○得癌
    機率比一般人高等語在卷（參見他字卷85.5.8偵查筆錄），益見被告有不確定之
    殺人故意甚明。被告雖另辯稱：伊與告訴人是大學同學，一同考上研究所，伊考
    第一名，告訴人考第二名，伊覺得告訴人成績比較好，曾問他說考試總有輸贏，
    後來伊曾邀他同住被拒，但不說原因，伊告知是否是研究所考輸伊才不願同住，
    後來他翻臉，並覺得他眼神有恨意，所以才下毒，使他減緩實驗之進度，他可能
    因此而畢不了業。又伊是取0.1毫克相當於0.04 公克之藥劑加水下毒，伊曾翻過
    書，每公斤體重100毫克，相當於0.1公克的量，就會致命（參見他字卷85.5.6.
    訊問筆錄）；伊放的量不可能致他於死，但這會使他得癌症之機率比一般人高（
    參見同上卷85.5.8訊問筆錄），而辯稱伊非有殺人未遂之故意，且證人甲○○亦
    證稱：告訴人在清大所作檢測，依伊之推算，其所受之福射計量非常非常低；證
    人戊○○證稱：被告若是從實驗之廢液中取得毒物，其濃度應該是很低（參見同
    上卷85.5.7訊問筆錄），但查，被告上開辯詞，並無客觀證據之提出，且依上所
    述，被告下毒時間甚長，下毒之次數更非被告所辯稱之僅有二次，下毒之實際藥
    品內容及劑量，被告至今猶不願透露，告訴人復受有上開幅射污染，自堪認被告
    有殺人未遂之犯行，從而，被告上開所為辯解，核屬事後卸責之詞，不足採信，
    是被告上開殺人未遂、竊盜犯行，均堪認定，應依法論科。
二、核被告所為，係犯刑法第二百七十一條第二項第一項殺人未遂罪、第三百二十條
    第一項竊盜罪。被告多次下毒行為，核係殺人未遂犯行之接續行為，應僅論以一
    罪。又被告之殺人未遂行為，依被告所供稱係欲使告訴人減緩實驗之進度，他可
    能因此而無法如期畢業，以此推定被告原定下毒之時間應至八十五年七月為止，
    但被告於八十五年三月間即因告訴人之查詢而停止下毒，其原因據被告辯稱：伊
    於案發前主動告知告訴人不要去接觸部分器物，參酌告訴人所提出之「事實經過
    情形報告」第二項記述，由被告口中得知長期在實驗室飲水筒及告訴人之茶杯等
    物下毒等語（參見他字卷），可見被告停止繼續下毒，是中止未遂，爰依刑法第
    二十七條前段規定，依既遂犯規定減輕其刑。而死刑減經者為無期徒刑，或為十
    五年以下十二年以上有期徒刑，無期徒刑減輕者為七年以上有期徒刑，分別為刑
    法第六十四條第二項、第六十五條第二項所明定。被告所犯上揭二罪間，有方法
    結果之牽連關係，應依刑法第五十五條規定，從較重之殺人未遂罪處斷。原審經
    審理之結果，認被告罪證明確，予以論科，固非無見。但查，原審誤認被告有連
    續多次竊盜磷三十二及Ａcrylamide 等藥品之犯行，且認定被告除將磷三十二，
    及上開丙烯醯胺等三種有害化學藥品下毒外，另有其他之Ｈgcl 等下毒藥品，均
    顯有未洽。又被告所為，核係殺人未遂之中止犯，原審認係犯殺人障礙未遂罪，
    亦有違誤。被告提起上訴，否認上開犯罪，雖為無理由，但原判決既有上開可議
    ，即屬無可維持，應由本院撤銷改判。爰審酌被告僅因在學成績衍生之口角，即
    生歹念，長期跟蹤告訴人後，利用其科技專業知識犯罪，企圖使人致命於無形，
    惡性甚重，枉受高等教育，並因而造成告訴人受有終身致命癌等身體重大病變擔
    憂之無可彌補損害，被告迄今未與告訴人和解及其犯後態度等一切情狀，量處如
    主文第二項所示之刑，以示懲儆。
三、公訴意旨另認被告有上開連續竊盜磷三十二及有害藥品Ａcrylamide ，Ｎalidi
    xic acid，ＥＴＢＲ，Ｂisbensimide，Ｐolyvinyl Ｐyrrolidone，Ｃarba  zo
    le，Ｈgcl 而供下毒使用云云，固非無見。但依上所述，被告既係研究生，可任
    意取得非管制之藥品使用，且伊取得磷三十二之途徑並非單一之竊盜手法，佐以
    證人戊○○上開所證，可見被告取得磷三十二之方法，尚非必然係竊盜行為，是
    上開一次以外之取得磷三十二所為，核與竊盜之構成要件尚有未符。又上開有害
    藥品之Ａcrylamide ，被告可自實驗室任意取得，自非竊盜犯行，其他ＥＴＢＲ
    等藥品，被告取得途徑尚非僅有實驗室一途，亦乏證據堪認被告係自實驗室竊盜
    取得，且供本案犯罪使用，上開罪嫌顯屬難以證明，惟公訴人認與上開有罪部分
    有連續犯、實質上一罪之關係，爰不另為其無罪之諭知。再者，證人戊○○固證
    稱：實驗室進出很複雜，除了學生做實驗外，學生聊天都有可能云云（參見本院
    更一卷七八頁），且被告於遭錄音時亦陳稱「有放在蒸餾水的筒子」云云（參見
    同上卷一一七頁），然此情事，並無其他佐證可憑，中興大學亦無其他學生受害
    之陳稱，而與告訴人同樣做核種分析檢測之王志宏同學，復無明顯受害跡象，檢
    察官亦未起訴被告另犯刑法第一百九十條第一項之罪嫌，本院迄今復查無其他補
    強證據，自難認被告有此部分犯行，惟公訴人就此部分並未一併起訴，本院自無
    庸另為其無罪之諭知，附此敘明。
據上論斷，應依刑事訴訟法第三百六十九條第一項前段、第三百六十四條、第二百九
十九條第一項前段，刑法第二百七十一條第二項第一項、第三百二十條第一項、第二
十七條、第五十五條，罰金罰鍰提高標準條例第一條前段，判決如主文。
本案經檢察官乙○○到庭執行職務
中        華        民        國  九 十 一  年    十二    月    三      日
                                  臺灣高等法院臺中分院刑事第二庭
                                    審判長法  官  羅  禮  政
                                              法  官  陳  欣  安
                                              法  官  蔡  聰  明
右正本證明與原本無異。
如不服本判決應於收受送達後十日內向本院提出上訴書狀，其未敘述上訴之理由者並
得於提起上訴後十日內向本院補提理由書（均須按他造當事人之人數附繕本）。
                                              書記官  郭  振  祥
中        華        民        國  九 十 一  年    十二    月    三      日
刑法第二百七十一條：
殺人者，處死刑、無期徒刑或十年以上有期徒刑。
前項之未遂犯罰之。
預備犯第一項之罪者，處二年以下有期徒刑。
                                                                        Ｋ
附表一：
下毒時間            下 毒 記 錄
83.10.29            Lab  2P
83.10.30            Lab  2P
83.11.5             Lab  1P in W   2×2P in M
                         10U＋3B in SP
83.11.6             Lab  2P in M
83.11.26            Lab  2P in C(5)
                         20P in W
83.12.30            Lab  3P in C
                         10P in W
84.1.4              8P in C
                    150P in W
84.1.14             2P×2 in M
                    5B in 餅
84.1.21             20P in W
                    2P in M
84.1.22             15V in 白   5B in PO  RADIO
84.1.28             5V、5P in W    5P in 木   4P in C
84.2.10             30P in W    2P in M
84.3.16             40P in W   2×2P in M
                    100N in T   6P in C    20S in SP
84.4.9              P in C     10P in木
84.5.2              P in C
84.6.17             8P in C
84.6.23             24S in C
84.8.26             53M＋2S in C
                    300P＋100D in Tea
84.9.2              21P in C
84.9.5              400P in Tea
                    200P(10入) Tea、Brush
                    10×P 桌面、抽屜、印章、書櫃、椅子、拖鞋、球鞋
84.9.24             100P in W    140P in Tea
                    10P in M、好立克、麵茶
84.10.1             10P in C、抽屜
84.10.22            6P in C    100P inTea、桌、書
84.11.3             30P＋40S(C)
                    3P(C)、100P(W)、10P、120P(Tea)、四周
84.11.11            4P(C)、P  Car、Key
84.12.31            100T、400P(W)、150C(M)
                    20S、5P(C)、11P(C)
85.1.24             Lab  2P(P)
85.1.25             Lab  D in D
85.1.28             Lab(D)  2P in P
                    200C＋10X＋10S in C、麵茶
                    100T＋200P in W
85.2.12             Lab  D in T
85.2.18             Lab  5P in 茶
85.三月             不詳數量Ａcrylamide在某用品上
                                                                        Ｋ
